【裁判字號】    89,上訴,12
【裁判日期】    890301
【裁判案由】    遺棄等
【裁判全文】
臺灣高等法院高雄分院刑事判決          八十九年度上訴字第一二號
    上  訴  人
    即  被  告  甲○○
    選任辯護人  萬維堯
右上訴人因遺棄等案件，不服臺灣屏東地方法院八十八年度交訴字第九號中華民國八
十八年十二月十七日第一審判決（起訴案號：臺灣屏東地方法院檢察署八十七年度偵
字第五四００號），提起上訴，本院判決如左：
      主      文
上訴駁回。
甲○○緩刑年。
      事實及理由
一、本案經本院審理結果，認第一審判決認事用法及量刑均無不當，應予維持，並引
    用第一審判決書記載之事實，證據及理由。
二、刑法於八十八年二月五日雖經修正公布，增定第一百八十五條之四，就駕駛動力
    交通工具肇事，致人死傷而逃逸者」之行為有特別之規定，惟本案被告肇事逃逸
    之行為時係在八十七年七月三十日，在刑法修正以前，依罪刑法定主義之原則，
    自不適用上開修正後之特別規定處所，併予敘乙。（按遺棄罪與駕駛動力交通工
    具肇事，致人死傷而逃逸罪二罪間構成要件不同，並無刑法第二條第一項行為後
    法律變更，如何適用法律之問題）
三、原審因依刑法第二百七十六條第二項、第二百九十四條第一項、第五十一條第五
    款、道路交通管理處罰條例第八十六條第一項、罰金罰鍰提高標準條例第一條前
    段之規定，並審酌被告犯罪之一切情狀，量處業務過失致死罪有期徒刑五月，遺
    棄罪有期徒刑七月，並定其應執行刑為有期徒刑十月。認事用法，核無不合，量
    刑亦屬妥適，被告上訴意旨，仍執前詞，否認犯罪，指摘原判決不當，為無理由
    ，應予駁回。另查被告甲○○前未受有期徒刑以上刑之宣告，此有本院被告全國
    前科紀錄表一份附卷可稽，其受此次偵審程序及科刑判決之教訓後，當知警惕而
    無再犯之虞，且其犯罪後亦與被害人家屬達成和解，此有調解書一份附於原審卷
    內可稽，本院認被告所受有期徒刑之宣告，以暫不執行為適當，併宣告被告緩刑
    三年。
據上論結，應依刑事訴訟法第三百六十八條，第三百七十三條、刑法第七十四條第一
款，判決如主文。
本案經檢察官邱榮藏到庭執行職務。
中    華    民    國     八十九     年       三       月     一         日
                              臺灣高等法院高雄分院刑事第九庭
                                  審判長法官  張乙松
                                        法官  陳中和
                                        法官  任森銓
右正本證乙與原本無異。
如不服本判決，應於判決送達後十日內向本院提出上訴狀，其未述理由者並應於提
出上訴狀後十日內向本院補提理由書（應附繕本)。
                                      書記官  張文斌
中    華    民    國     八十九     年       三       月       三       日
附錄：本判決論罪科刑法條：
刑法第二百七十六條第二項
從事業務之人，因業務上之過失犯前項之罪者，處五年以下有期徒刑或拘役，得併科
三千元以下罰金。
刑法第二百九十四條第一項
對於無自救力之人，依法令或契約應扶助，養育或保護而遺棄之或不為其生存所必要
之扶助、養育或保護者，處六月以上五年以下有期徒刑。
                                                                        Ｇ
臺灣屏東地方法院刑事判決                            八十八年度交訴字第九號
    公  訴  人  臺灣屏東地方法院檢察署檢察官
    被      告  甲○○  男二十八歲（民國○○年○月○○日生）
        住屏東市○○里○○街四號
                        身分證統一編號：Ｚ000000000號
    選任辯護人  萬維堯  律  師
右列被告因業務過失致死等案件，經檢察官提起公訴（八十七年度偵字第五四００號
），本院判決如左：
    主  文
甲○○從事業務之人，因業務上之過失致人於死，處有期徒刑伍月；又對無自救力之
人，依法令應扶助，而不為其生存所必要之扶助，處有期徒刑柒月，應執行有期徒刑
拾月。
    事  實
一、甲○○係清潔業者，未考領大貨車駕駛執照，其平日以駕駛水肥車抽糞為其附隨
    業務，於民國（下同）八十七年七月三十日下午二時三十分許，駕駛車號ＶＰ─
    八九二號水肥車沿屏東縣鹽埔鄉○○村○○路由屏東往鹽埔方向南往北行駛，途
    經維新路七０之一號前，適有林正雄酒醉後駕駛車號ＰＣＤ─九０五號重型機車
    同方向在其前方行駛，甲○○於超越林正雄駕駛之機車時，本應注意超越前車時
    應保持半公尺以上安全間隔行駛，並應注意車前狀況，隨時採取必要之安全措施
    ，而依當時狀況，又無不能注意之情形，竟疏未注意保持安全間隔，復未注意車
    前狀況，貿然自林正雄左方超車，致其所駕駛之水肥車右後側擦撞林正雄機車左
    側，造成林正雄人車倒地，其因而受有顱內出血及左額、顴骨、頰部、左手臂等
    處挫擦傷之傷害，甲○○對於已傷重，無自救力之林正雄，未立即採取救護或其
    他生存必要之扶助，而逕行駕車逃逸予以遺棄，適有林正雄之鄰居林文郎在場目
    擊，遂騎乘機車追至屏東縣警察局里港分局新圍派出所前十字路口，追上在該處
    等待綠燈之甲○○，林文郎即告知甲○○駕車肇事，甲○○仍置之不理逕行駛離
    ，經林文郎記下車號報警循線查獲，林正雄經送醫後終因顱內出血於翌日下午二
    時許不治死亡。
二、案經林正雄之子丙○○訴請台灣屏東地方法院檢察署檢察官偵查起訴。
    理  由
一、訊據被告甲○○矢口否認有何犯行，辯稱：伊駕車超越死者林正雄所駕駛之機車
    時，與死者保持約一公尺半之距離，並未擦撞到死者機車，伊超車後始從照後鏡
    看見死者人車摔倒云云。然查，被告車輛確有擦撞被害人林正雄之機車，肇事經
    過之情形，業據證人林文郎迭於警訊及偵查中及本院審理時證述乙確，並有道路
    交通事故調查報告表、現場圖、現場暨車損照片附卷可憑，復經檢察官勘驗被告
    所駕之水肥車，該車右後側有一道乙顯刮痕，其高度經比對恰與死者駕駛之機車
    手把處相符，且林文雄機車左側護板亦有刮痕，其上留有與被告之水肥車顏色相
    符之綠色漆，有勘驗筆錄及照片在卷可稽。再者，林正雄經檢察官督同檢驗員相
    驗結果，其左手臂後到左手前臂側有斜線狀之擦痕三條橫越，且其左手掌除大拇
    指外，其餘四指背部均有擦痕，此有驗斷書及相驗照片可憑，足證林正雄機車左
    側車身及其左手臂及手指背部均遭被告所駕之水肥車擦撞，而被告不否認其超車
    後從照後鏡看見林文雄人車倒地。參以證人林文郎於警訊、偵查中堅指，伊駕駛
    機車追上被告之水肥車後，曾對被告表示擦撞到人為何還要跑，被告則答以是死
    者擦撞到伊的等語，酌之林文郎於本院復證稱：被害人騎在靠白線，速度較慢；
    ：未看見被告之水肥車特別往中心偏行；水肥車係直行等語，被害人既然因飲酒
    而機車搖晃，速度應不快，若二車未有接觸，則被害人自行倒地後，其車應不致
    滑行，而於地面產生長達四‧二公尺之刮地痕（參事故現場圖），是證人劉屏發
    於偵訊時證述二車保持一公尺半以上距離，並未擦撞云云，有悖事實，不足為被
    告有利之認定，應以證人林文郎之證述為可採。益見二車確有擦撞之情事，而被
    告亦知悉其已肇事。綜上，本件肇致之原因，係被告駕駛車輛超越時未保持安全
    間隔，由後擦撞右前之被害人機車，本件車禍經送鑑定及覆議，亦同此認定，分
    別有台灣省高屏澎車輛行車事故鑑定委員會、台灣省車輛行車事故覆議委員會函
    可參。
二、被害人林正雄因此車禍送醫後，終因顱內出血於翌日下午二時許不治死亡，經檢
    察官督同檢驗員相驗乙確，並有勘驗筆錄、驗斷書、相驗屍體證乙書附可憑。
三、按駕駛人應注意車前狀況，並隨時採取必要安全措施；又汽車超車時，應與前車
    左側保持半公尺以上之間隔，道路交通安全規則第九十四條第三項、第一百零一
    條第五款分別定有乙文。而依當時之路況、天候等情況，被告應注意、能注意竟
    疏未注意上開規定，致肇車禍，其有過失甚為顯然。雖被害人飲酒騎乘機車，復
    未靠右行駛，亦有過失，然不能為被告卸責之理由。林正雄既因被告之過失行為
    而死亡，則被害人林正雄之死亡與被告之上開過失行為，應有相當之因果關係。
四、被告顯然已知駕車肇事，以如前述，竟置無自救能力之被害人林正雄於不顧，仍
    驅車駛離，則其有遺棄之犯意甚乙，被告前揭所辯，無非卸責之詞，不足採信。
    事證乙確，其犯行均已堪認定。至被告請求再予勘驗肇事車輛，惟上開車既經檢
察官勘驗，本院認事證已乙，無再行勘驗之必要，附此敘乙。
五、本件被告職業為清潔業，其平日以駕駛水肥車抽糞為其附隨業務，此據其供乙在
    卷，為從事業務之人，其駕車肇事致人於死，核其所為，係犯刑法第二百七十六
    條第二項之業務過失致人於死罪。又被告肇事後依道路交通管理處罰條例第六十
    二條第二項之規定，立即採取救護或其他必要措並向警察機關報告，竟仍置傷重
    傷而無自救能力之被害人林正雄於不顧，而不予被害人生存必要之保護、扶助，
    猶駕車逃逸而予以遺棄。所為係犯刑法第二百九十四條第一項之遺棄罪。被告僅
    領有小客車駕駛執照，而未考領大貨車駕駛執照一事，業據其在警訊時供乙，係
    無照駕駛大貨車，應依道路交通管理處罰條例第八十六條第一項之規定加重其刑
    至二分之一。又其所犯業務過失致死罪與遺棄罪，犯罪各別，罪名不同，應分論
    併罰。審酌被告係一時疏於注意而肇事致被害人死亡，且其事後已與被害人家屬
    達成民事和解，賠償被害人之家屬，此有調解解書乙份在卷可憑，及其肇事後罔
    顧人命安危等一切情狀，爰分別量處如主文所示之刑。並定其應執行之刑。
據上論斷，應依刑事訴訟法第二百九十九條第一項前段，刑法第二百七十六條第二項
、第二百九十四條第一項、第五十一條第五，道路交通管理處理罰條例第八十六條第
一項，罰金罰鍰提高標準條例第一條前段，判決如主文。
中      華      民      國     八十八     年     十二     月    十七    日
                                      臺灣屏東地方法院刑事第一庭
                                          法  官    陳定國
右正本證乙與原本無異。
對於本判決如有不服應於收受送達後十日內向本院提出上訴書狀上訴於台灣高等法院
高雄分院並按他造當事人之人數附具繕本。
                                          書記官    丁廣飛
中      華      民      國     八十八     年     十二     月    十七    日
附錄本判決論罪之法條：
刑法二百七十六條第二項
從事業務之人，因業務上之犯前項之罪者，處五年以下有期徒刑或拘役，得併科
三千元以下罰金。
刑法第二百九十四條第一項：
對於無自救力之人，依法令或契約應扶助、養育或保護，而遺棄之，或不為其生存所
必要之扶助、養育或保護者，處六月以上五年以下有期徒刑。


司法院資訊處製作；財團法人民間司法改革基金會備份。
